臺灣臺南地方法院交通事件裁定　　　　 95年度交聲字第666號
移送機關　　交通部公路總局嘉義區監理所臺南監理站
受處分人
即異議人　　甲○○
上列受處分人因違反道路交通管理處罰條例案件，對於交通部公
路總局嘉義區監理所臺南監理站民國95年6月15日所為之裁決處
分（處分案號：嘉監南字第裁74-S00000000號），聲明異議，本
院裁定如下：
    主  文
原處分關於罰鍰新臺幣參萬肆仟伍佰元部分撤銷。
其餘異議駁回。
    理  由
一、本件聲明異議意旨略以：受處分人即異議人甲○○被警舉發
    於民國95年5月28日5時35分許，駕駛牌照號碼6W-8791號自
    小客車，在臺南市○○路與民生路口，「酒後駕車肇事（經
    呼氣測試值為0.54mg/l，致對方黃英智、吳庭瑄顱內出血」
    ，經臺南監理站95年6月15日依於95年5月23日依94年12月28
    日修正，95年7月1日施行前（即最初裁決時）之道路交通管
    理處罰條例第35條第1項第1款、第67條第1項規定，以上開
    裁決裁處異議人罰鍰新臺幣3萬4千5百元並吊銷駕駛執照，
    終身禁考。惟異議人因當時開車經西門路由南向北行駛，當
    時的交通號誌為綠燈，對方騎重型機車由民生路西向東闖紅
    燈撞到異議人的車輛發生車禍，事發當時由於對方的車速很
    快，異議人發現對方重型機車衝出路口的時候，當時根本來
    不及反應就撞到了，肇事原因是因為對方闖紅燈才導致這場
    車禍的，為此聲明異議。
二、按行政罰法於94年2月5日公布，於95年2月5日施行。行為後
    法律或自治條例有變更者，適用行政機關最初裁處時之法律
    或自治條例，但裁處前之法律或自治條例有利於受處罰者，
    適用最有利於受處罰者之規定，行政罰法第5條定有明文，
    係採「從新從輕」原則。次按汽車駕駛人，酒精濃度超過規
    定標準，處新臺幣1萬5千元以上6萬元以下罰鍰，並當場移
    置保管該汽車及吊扣其駕駛執照1年；因而肇事致人受傷者
    ，並吊扣其駕駛執照2年；致人重傷或死亡者，吊銷其駕駛
    執照，並不得再考領；又汽車駕駛人曾依第35條第1項之規
    定吊銷駕駛執照者，終身不得考領駕駛執照，94年12月28日
    修正，95年7月1日施行前之道路交通管理處罰條第35條第1
    項第1款、第67條第1項定有明文。查本件異議人甲○○係於
    95年5月28日違規，臺南監理站於95年6月15日為最初之裁處
    ，當時94年12月28日修正之道路交通管理處罰條例尚未施行
    （事實上道路交通管理處罰條例第35條第1項亦並未修正）
    ，自無比較適用新舊法之問題，亦即仍應依94年12月28日修
    正，95年7月1日施行前之道路交通管理處罰條例規定裁處，
    合先說明。
三、又行政罰法第26條第1項規定：「一行為同時觸犯刑事法律
    及違反行政法上義務規定者，依刑事法律處罰之。但其行為
    應處以其他種類行政罰或得沒入之物而未經法院宣告沒收者
    ，亦得裁處之」。是一行為同時觸犯刑事法律及違反行政法
    上義務規定者，由於刑罰與行政罰同屬對不法行為之制裁，
    而刑罰之懲罰作用較強，實無一事二罰再處罰鍰之必要，依
    行政罰法第26條第1項前段規定，應以刑事責任之處理為優
    先，原則上應依刑事法律處以刑事罪刑，行政機關不得再處
    以行政罰。但罰鍰以外之沒入或其他種類行政罰，因具維護
    公共秩序之作用，仍應併予裁處，因此行政罰法第26條第1
    項但書規定：「但其行為應處以其他種類行政罰或得沒入之
    物而未經法院宣告沒收者，行政機關亦得裁處之」。又行為
    如經檢察官為不起訴處分確定或經法院為無罪、免訴、不受
    理、不付審理之裁判確定，行政罰之裁處即無一事二罰之疑
    慮，故政罰法第26條第2項規定：「前項行為如經不起訴處
    分或為無罪、免訴、不受理、不付審理之裁判確定者，得依
    違反行政法上義務規定裁處之」。是依行政罰法第26條第1
    項前段規定：「一行為同時觸犯刑事法律及違反行政法上義
    務規定者，依刑事法律處罰之」及行政罰法第26條第2項規
    定：「前項行為如經不起訴處分或為無罪、免訴、不受理、
    不付審理之裁判確定者，得依違反行政法上義務規定裁處之
    」，所揭示之「一事不二罰」及「刑事程序優先行政程序處
    理原則」，交通裁決機關本應遵守上開規定，於刑事部分確
    定前，不得就交通違規罰鍰部分裁決，否則即為違法，如經
    異議人異議，法院得不待刑事部分確定即可就該部分逕予撤
    銷。
四、按汽車駕駛人飲用酒類或其他類似物後其吐氣所含酒精濃度
    超過每公升0.25毫克或血液中酒精濃度超過百分之0.05以上
    者，不得駕車，道路交通安全規則第114條第2款定有明文。
    經查：
(1)、本件受處分人即異議人甲○○被警舉發於95年5月28日5時35
    分許，駕駛牌照號碼6W-8791號自小客車，在臺南市○○路
    與民生路口，「酒後駕車肇事（經呼氣測試值為0.54mg/l，
    ，致對方黃英智、吳庭瑄顱內出血」之事實，有臺南市警察
    局95年5月28日南市警交字第S00000000號舉發違反道路交通
    管理事件通知單附卷可稽。
(2)、又本件車禍發生前，異議人甲○○有在臺南市○○路「東方
    PUB」飲用啤酒4、5杯，業據其於警詢時陳述明確，其於事
    故發生後，經警測得吐氣所含酒精濃度高達每公升0.54毫克
    ，超過上開每公升0.25毫克之規定，有酒精濃度測試單可稽
    （見臺灣臺南地方法院檢察署95年度偵字第10839號偵查卷
    卷），且被害人吳庭瑄因本件車禍受有頭胸腹腿撞挫傷併骨
    折、顱內出血併低血容積休克之傷害，於95年5月28日晚上
    11 時43分許，不治死亡，有檢察官督同檢驗員相驗所製作
    之勘驗筆錄、驗斷書、相驗屍體證明書等附卷可資佐證（見
    臺灣臺南地方法院檢察署95年度相字第761號相驗卷）。另
    被害人黃英智因本件車禍受有外傷性腦出血、臉部、頸部、
    右手肘撕裂傷之傷害，有成大附設醫院出具之診斷證明書附
    卷可稽（見上開相驗卷）。
(3)、經本院於95年9月21日調查時，當庭勘驗異議人向郭綜合醫
    院調取所提供之2片光碟（一片是照片檔，一片是VCD光碟）
    ，經勘驗照片檔光碟：第一張照片時，被害人還沒出現在
    畫面，第二張以後，被害人黃英智騎機車（附載吳庭瑄）沿
    民生路右側車道，由西向東行駛，到了該路與西門路交岔路
    口前時，被害人的方向燈號是紅燈，被害人沒有停車而直行
    闖紅燈，在交岔路口內發生碰撞，照片第九張顯示碰撞的情
    形，而且從照片第一張開始時，民生路由西向東方向的燈號
    就已經是紅燈。經勘驗VCD光碟：被害人黃英智騎機車（
    附載吳庭瑄）沿民生路外側車道，由西向東行駛，闖紅燈，
    在被害人闖紅燈之前，有二、三輛機車也闖紅燈，異議人沿
    西門路由南向北行駛，兩車都沒有停而直接碰撞。上開情形
    與異議人於警詢時所述車禍發生之情形相符，並與卷附之道
    路交通事故現場圖及警察蒐證之現常照片相符。
(4)、依上開(3)之證據顯示，係被害人黃英智駕駛P36-122號重機
    車附載吳庭瑄，沿民生路外側車道，由西向東行駛，闖紅燈
    ，而異議人之方向其燈號雖為綠燈，然在車禍發生前，亦即
    在被害人黃英智闖紅燈之前，就已經有二、三輛機車也闖紅
    燈，異議人當時要通過路口時，並未減速查看。異議人於本
    院95年9月21日調查時，亦稱因為當時其行向是綠燈所以就
    直接通過，因此當時其沒有注意到要減速查看。
(5)、查異議人甲○○因上開酒後駕車交通肇事案件，經警以其涉
    嫌「公共危險肇事致死」，而於94年6月10日移送臺灣臺南
    地方法院檢察署檢察官偵辦，有臺南市警察局第二分局94年
    6月10日南市警二刑字第09542160600號函可稽（見上開95年
    度偵字第10839號偵查卷），業經本院調借卷宗查明，且該
    案目前仍在偵查中，有臺灣高等法院被告前案紀錄表1份附
    卷可稽。是依上開行政罰法第26條第1項前段及第26條第2項
    規定所揭示之「一事不二罰」及「刑事程序優先行政程序處
    理原則」，臺南監理站本應遵守上開規定，於刑事案件確定
    前，不得就本件交通違規罰鍰部分裁決，惟臺南監理站竟於
    95年5月15日即裁決異議人應繳罰鍰新臺幣3萬4千5百元，其
    該部分之裁決，顯然違法。異議人之異議雖無理由，惟原處
    分裁處異議人罰鍰新臺幣3萬4千5百元之部分既然違法，自
    應由本院裁定將該部分之處分撤銷，以資適法。
(6)、又異議人確實有於飲酒後酒精濃度超過規定標準駕車，並因
    而肇事致被害人黃英智受傷；致被害人吳庭瑄死亡之事實，
    已如上述。臺南監理站依法裁處吊銷其駕駛執照，終身禁考
    ，並無違誤，異議人此部分之異議並無理由，應予駁回。
五、另依94年12月28日修正公布，95年7月1日施行之道路交通管
    理處罰條例第67條第1項之規定，汽車駕駛人，雖曾依第35
    條第1項規定吊銷駕駛執照者，終身不得考領駕駛執照，但
    有第67條之1所定情形者，不在此限。是本件異議人日後不
    妨依新修正之道路交通管理處罰條例第67條之1第1項第1款
    之規定，即肇事致人死亡案件，受處分人經吊銷駕駛執照處
    分執行已逾12年者，得向公路主管機關申請考領駕駛執照，
    附此敘明。
六、據上論斷，應依道路交通管理處罰條例第87條第2項，道路
    交通案件處理辦法第19條、第20條前段，裁定如主文。
中　　華　　民　　國　　96　　年　　2　　月　　26　 　日
　　　　　　　　　　　　　　　交通法庭法　官　林勝利
以上正本證明與原本無異
如不服本裁定應於送達後5日內向本院提出抗告狀
      　　　　　　　　　　　　　書記官　陳金堂
中　　華　　民　　國　　96　　年　　2　　月　　26　 　日
